【裁判字號】    99,上易,279
【裁判日期】    990511
【裁判案由】    詐欺
【裁判全文】
臺灣高等法院高雄分院刑事判決         99年度上易字第279號
上  訴  人  臺灣高雄地方法院檢察署檢察官
被      告  戊○○
上列上訴人因被告詐欺案件，不服臺灣高雄地方法院98年度易字
第1427號中華民國99年1 月28日第一審判決（起訴案號：98年度
偵字第29188 號，移送併辦台灣高雄地方法院檢察署98年度偵字
第32723 號、臺灣臺中地方法院檢察署98年度偵字第25849 號、
臺灣高雄地方法院檢察署99年度偵字第3474號、99年度偵字第43
03號、第4304號、8044號），提起上訴，本院判決如下：
    主  文
原判決撤銷。
戊○○幫助意圖為自己不法之所有，以詐術使人將本人之物交付
，累犯，處有期徒刑月，如易科罰金，以新台幣壹仟元折算壹
日。
    事  實
一、戊○○前因違反毒品危害防制條例案件（持有第一級毒品海
    洛因），經台灣高雄地方法院以96年度簡字第5788號判處有
    期徒刑3 月，又因違反毒品危害防制條例案件（持有第一級
    毒品海洛因），經同法院以96年度簡字第3764號判處拘役59
    日，再經同法院以97年度聲減字第1241號裁定減為拘役29日
    確定，兩罪接續執行，於民國97年11月22日執行完畢（有期
    徒刑部分指揮書執畢日係97年10月24日）。
二、戊○○明知不法份子係利用他人金融帳戶轉帳，以獲取不法
    利益並逃避執法人員之追查，亦可預見交付自己之金融帳戶
    之存摺、印章、提款卡、密碼予他人，可能生助益他人收取
    不法利益、掩飾犯行而遂行財產上犯罪之情，竟仍以縱有此
    情亦不違其本意之不確定幫助詐欺犯意，先於98年6 月5 日
    ，向華南商業銀行新興分行申設帳號000000000000號帳戶（
    下稱華南銀行帳戶），另於合作金庫商業銀行大順分行申設
    帳號0000000000000 號帳戶（下稱合作金庫帳戶）。旋於98
    年6 月5 日至6 月9 日間不詳之某日，在不詳地點，將上開
    華南銀行帳戶、合作金庫帳戶之存摺、印章、提款卡、密碼
    ，交付與真實姓名、年籍不詳之詐騙集團成員，使該詐騙集
    團成員得共同基於意圖為自己不法所有而詐欺取財之犯意聯
    絡，以如附表所示之詐欺手法，致如附表所示之被害人均陷
    於錯誤而下標購買，進而按該等詐騙集團成員之指示，各於
    如附表所示之匯款時間，匯款至上開華南銀行帳戶，而交付
    如附表所示之被害人本人所有、如附表所示金額之金錢與該
    詐騙集團，以遂該等詐騙集團如附表所示之各次詐欺取財犯
    行。嗣庚○○、簡威臣、吳士賢、張詩詩、己○○、李力貞
    （併辦意旨書誤載為李麗貞）、乙○○、甲○○、丙○○、
    丁○○發現受騙，報警循線查獲。
三、案經己○○訴由高雄市政府警察局新興分局報告臺灣高雄地
    方法院檢察署檢察官偵查後起訴，暨庚○○訴由新竹市警察
    局第三分局報告臺灣新竹地方法院檢察署呈請臺灣高等法院
    檢察署檢察長令轉臺灣高雄地方法院檢察署檢察官偵查後移
    送併辦；至簡威臣、吳士賢、張詩詩、李力貞受詐部分則經
    臺中縣警察局烏日分局報告臺灣臺中地方法院檢察署檢察官
    偵查後移送併辦。甲○○訴由台中縣警察局烏日分局報告台
    灣台中地方法院檢察署呈臺灣高等法院檢察署檢察長移轉台
    灣高雄地方法院檢察署檢察官偵辦，丁○○、乙○○遭詐部
    分，則由台灣高雄地方法院檢察署檢察官移送併辦。
    理  由
一、上揭犯罪事實，業據被告於原審及本院審理時坦承不諱，尤
    於本院準備程序稱「認罪範圍如起訴書、原審判決書及併辦
    意旨書所載」（見原審99年1 月6 日審判筆錄及99年4 月19
    日準備程序筆錄），核與被害人即證人庚○○、吳士賢、張
    詩詩、李力貞於警詢時及證人己○○、簡威臣、甲○○、丙○○、丁○○、乙○○於警詢時及偵查中所指述渠等遭詐騙
    匯款之過程情節大致相符；復有被告上開華南銀行帳戶之開
    戶資料及存款往來明細表影本、合作金庫商業銀行大順分行
    98年7 月13日合金順存字第0980002651號函暨開戶（帳戶：
    0000000000000 ）申請人基本資料及交易資料明細、合作金
    庫商業銀行大順分行98年7 月13日合金順存字第0980002657
    號函暨開戶（帳戶：0000000000000 ）申請人基本資料、印
    鑑卡、身份證明及資金往來資料明細、華南商業銀行新興分
    行98年8 月25日（98）華興存字第279 號函暨被告戊○○之
    開戶資料及存款往來明細表影本、合作金庫商業銀行大順分
    行98年7 月13日合金順存字第0980002620號函暨開戶（帳戶
    ：0000000000000 ）申請人基本資料及98年6 月後交易資料
    明細、證人庚○○匯款4,800 元至上開華南銀行帳戶之第一
    商業銀行eATM網路理財機轉帳明細列印資料、證人庚○○之
    第一商業銀行活期儲蓄存款存摺封面影本、證人簡威臣匯款
    3,250 元至上開華南銀行帳戶之合作金庫銀行自動櫃員機交
    易明細單、證人吳士賢匯款4,000 元至上開華南銀行帳戶之
    中國信託商業銀行自動櫃員機交易明細表影本、證人張詩詩
    匯款4,300 元至上開華南銀行帳戶之華南商業銀行自動櫃員
    機交易明細表影本、證人李力貞匯款11,000元至上開華南銀
    行帳戶之陽信商業銀行自動櫃員機交易明細表影本、證人己○○之高雄青年郵局帳號00000000000000000 號帳戶存摺影
    本、證人丁○○之永豐銀行帳號000-000-0000000-0 號帳戶
    存摺影本、證人甲○○之合作金庫帳號0000000000000 號帳
    戶存摺影本、與賣家聯絡之MSN 聊天對談記錄影本、證人乙○○匯款5,000 元至華南銀行帳戶之台北富邦銀行自動櫃員
    機交易明細表影本、與賣家聯絡得標後完成轉帳之奇摩信件
    影本、證人丙○○匯30,000元至合作金庫大順分行帳戶之台
    新銀行自動櫃員機交易明細表影本、與賣家聯絡之露天拍賣
    悄悄話頁面影本、證人己○○得標轉帳之露天拍賣網站列印
    資料在卷可憑；按被告之自白，非出於強暴、脅迫、利誘、
    詐欺、疲勞訊問、違法羈押或其他不當方法，且與事實相符
    者，得為證據，刑事訴訟法第156 條第1 項定有明文。亦即
    被告之自白係出於自由意思，且與事實相符者，即有證據能
    力，被告迭次自白，均係出於自由意志，自得採為本件判決
    之基礎。由上揭各證據資料研析，足認被告之自白核與事實
    相符，本件事證明確，被告犯行堪以認定。
二、本件被告係以幫助他人遂行詐欺取財犯行之意思而參與犯罪
    構成要件以外之行為，為幫助犯。是核被告所為，係犯刑法
    第30條第1 項前段、第339 條第1 項之幫助詐欺取財罪。被
    告以1 交付存摺、印章、提款卡、密碼之幫助行為，分別造
    成如附表所示之10名被害人受有損害，為想像競合犯，應依
    刑法第55條之規定，從一幫助詐欺取財罪處斷。本件起訴書
    事實欄雖未敘及如附表編號1-4 、6 、7-10之部分（即上訴
    移送併辦部分），然此部分與如附表編號5 所示已起訴部分
    ，有想像競合之裁判上一罪關係，為起訴效力所及，法院自
    得併予審理。又被告有如犯罪事實欄所載之前案與執行紀錄
    ，有臺灣高等法院被告前案紀錄表在卷足參，其於有期徒刑
    執行完畢後5 年內，故意再犯本件有期徒刑以上之罪，為累
    犯，應依刑法第47條之規定加重其刑。而本件被告既為幫助
    犯，應依刑法第30條第2 項之規定，按正犯之刑減輕之。上
    開刑之加重及減輕，應依刑法第71條第1 項之規定先加後減
    之例為之。
三、原審為科刑之判決，固非無見，惟原判決對於未於起訴書中
    及而為起訴效力所及之如附表編號7-10部分，未及審酌，
    自有未洽。檢察官上訴意指摘量刑過輕不當，並就乙○○、
    甲○○、丙○○、丁○○遭詐部分，移送併辦。為有理由，
    應由本院撤銷改判，爰審酌被告以其所有之上開華南銀行、
    合作金庫大順分行帳戶存摺、印章、提款卡及密碼等物提供
    他人詐取被害人之財物，所為已影響社會正常交易安全，並
    使犯罪之追查趨於複雜，併斟酌被告有如事實欄所載之前科
    素行，有被告之臺灣高等法院被告前案紀錄表在卷可憑，其
    幫助行為對被害人造成如附表所載之損害，行為時本係1 人
    獨居自理生活之狀況，暨斟酌其於審理時經曉諭後即坦承犯
    罪之態度（參本院99年1 月6 日審判筆錄）及一般大眾對此
    等幫助犯行之社會觀感與法律感情等一切情狀，量處如主文
    所示之刑（原審審酌之範圍較小，檢察官上訴移送併辦之後
    ，本院審酌之範圍較大，自應量處較原審為重之刑），以資
    懲儆。本件被告係於98年9 月1 日前犯本件幫助詐欺取財犯
    行，而刑法第41條業於98年9 月1 日及98年12月30日起2 次
    修正施行；然98年9 月1 日修正前、後之刑法第41條第1 項
    原均規定：「犯最重本刑為5 年以下有期徒刑以下之刑之罪
    ，而受6 個月以下有期徒刑或拘役之宣告者，得以新臺幣1
    千元、2 千元或3 千元折算1 日，易科罰金。但確因不執行
    所宣告之刑，難收矯正之效，或難以維持法秩序者，不在此
    限。」，僅至98年12月30日再修正為：「犯最重本刑為5 年
    以下有期徒刑以下之刑之罪，而受6 月以下有期徒刑或拘役
    之宣告者，得以新臺幣1 千元、2 千元或3 千元折算1 日，
    易科罰金。但易科罰金，難收矯正之效或難以維持法秩序者
    ，不在此限。」（因本件無定應執行之刑問題，故與大法官
    會議釋字第662 號解釋及被告行為時刑法第41條第2 項之後
    續修正無涉），較之上開2 次修正前後之條文內容，可知98
    年9 月1 日修正前、後之刑法第41條第1 項，內容均相同，
    較之98年12月30日起修正施行之刑法第41條第1 項，亦僅於
    後段文字有所調整，均非屬刑法第2 條第1 項前段所稱「行
    為後法律有變更」之情形，仍應依一般法律適用之原則，適
    用裁判時法（最高法院95年度第21次刑事庭會議決議可資參
    照）。爰逕依98年12月30日起修正施行之刑法第41條第1 項
    前段之規定，併諭知如易科罰金之折算標準。
據上論斷，應依刑事訴訟法第369 條第1 項前段、第364 條、第
299 條第1 項前段，刑法第30條第1 項前段、第2 項、第339 條
第1 項、第47條第1 項、第41條第1 項前段，刑法施行法第1 條
之1 第1 項、第2 項前段，判決如主文。
本案經檢察官彭南雄到庭執行職務。
中    華    民    國    99    年    5     月    11    日
                刑事第二庭  審判長法  官  林正雄
                                  法  官  黃壽燕
                                  法  官  陳啟造
以上正本證明與原本無異。
不得上訴。
中    華    民    國    99    年    5     月    11    日
                                  書記官  林明威
附錄本判決論罪科刑法條：
中華民國刑法第339 條（普通詐欺罪）
意圖為自己或第三人不法之所有，以詐術使人將本人或第三人之
物交付者，處5 年以下有期徒刑、拘役或科或併科1 千元以下罰
金。
以前項方法得財產上不法之利益或使第三人得之者，亦同。
前二項之未遂犯罰之。
附表
┌──┬───┬─────────┬───────┬───────┐
│編號│被害人│詐欺手法          │匯款時間      │匯款方式與金額│
├──┼───┼─────────┼───────┼───────┤
│ 1  │庚○○│該詐騙集團成員於98│98年6 月10日上│由庚○○自己之│
│    │      │年6 月9 日，在雅虎│午9 時17分許  │第一商業銀行竹│
│    │      │奇摩拍賣網站上，佯│              │南分行帳號    │
│    │      │作賣家登載販售亞培│              │00000000000000│
│    │      │小安素1700g 之不實│              │號帳戶以網路  │
│    │      │訊息，致庚○○上網│              │ATM 轉帳匯款1 │
│    │      │瀏覽後陷於錯誤而下│              │筆，共新臺幣（│
│    │      │標購買，並依該等詐│              │下同）4,800 元│
│    │      │騙集團成員指示，於│              │              │
│    │      │右列匯款時間，匯款│              │              │
│    │      │右列金額之金錢至上│              │              │
│    │      │開華南銀行帳戶內  │              │              │
├──┼───┼─────────┼───────┼───────┤
│ 2  │簡威臣│該詐騙集團成員於98│98年6 月11日下│由簡威臣自己之│
│    │      │年6 月11日，在雅虎│午1 時12 分許 │合作金庫銀行烏│
│    │      │奇摩拍賣網站上，佯│              │日分行帳號    │
│    │      │作賣家登載販售套裝│              │00000000000000│
│    │      │CD之不實訊息，致簡│              │34號帳戶以該分│
│    │      │威臣上網瀏覽後陷於│              │行實體自動櫃員│
│    │      │錯誤而下標購買，並│              │機轉帳匯款1 筆│
│    │      │依該等詐騙集團成員│              │，共3,250元   │
│    │      │指示，於右列匯款時│              │              │
│    │      │、地，匯款右列金額│              │              │
│    │      │之金錢至上開華南銀│              │              │
│    │      │行帳戶內          │              │              │
├──┼───┼─────────┼───────┼───────┤
│ 3  │吳士賢│該詐騙集團成員於98│98年6 月11日下│由吳士賢自己之│
│    │      │年6 月11日，在雅虎│午1時13分許   │中國信託商業銀│
│    │      │奇摩拍賣網站上，佯│              │行蘆洲分行帳號│
│    │      │作賣家登載販售mp3 │              │00000000000000│
│    │      │播放器之不實訊息，│              │1 號帳戶，於統│
│    │      │致吳士賢上網瀏覽後│              │一超商便利商店│
│    │      │陷於錯誤而下標購買│              │以該行實體自動│
│    │      │，並依該等詐騙集團│              │櫃員機轉帳匯款│
│    │      │成員指示，於右列匯│              │1筆 ，共4,000 │
│    │      │款時、地，匯款右列│              │元            │
│    │      │金額之金錢至上開華│              │              │
│    │      │南銀行帳戶內      │              │              │
├──┼───┼─────────┼───────┼───────┤
│ 4  │張詩詩│該詐騙集團成員於98│98年6 月11日下│由張詩詩自己之│
│    │      │年6 月11日，在雅虎│午3時15分許   │華南商業銀行華│
│    │      │奇摩拍賣網站上，佯│              │江分行帳號0081│
│    │      │作賣家登載販售奶粉│              │00000000000 號│
│    │      │之不實訊息，致吳士│              │帳戶於華南銀行│
│    │      │賢上網瀏覽後陷於錯│              │汐止分行以該分│
│    │      │誤而下標購買，並依│              │行實體自動櫃員│
│    │      │該等詐騙集團成員指│              │機轉帳匯款1 筆│
│    │      │示，於右列匯款時、│              │，共4,300元   │
│    │      │地，匯款右列金額之│              │              │
│    │      │金錢至上開華南銀行│              │              │
│    │      │帳戶內            │              │              │
├──┼───┼─────────┼───────┼───────┤
│ 5  │己○○│該詐騙集團成員於98│98年6 月11日下│由己○○自己之│
│    │      │年6 月11日，在露天│午4時許       │高雄青年郵局帳│
│    │      │拍賣網站，佯作賣家│              │號000000000000│
│    │      │而登載販賣Nac Nac │              │28628 號帳戶，│
│    │      │第三代負離子制菌烘│              │以網路ATM 轉帳│
│    │      │乾消毒鍋之不實訊息│              │匯款1 筆，共  │
│    │      │，致己○○上網瀏覽│              │1,380 元      │
│    │      │後陷於錯誤而下標購│              │              │
│    │      │買，並依該等詐騙集│              │              │
│    │      │團成員之指示，於右│              │              │
│    │      │列匯款時間，匯款右│              │              │
│    │      │列金額之金錢至上開│              │              │
│    │      │華南銀行帳戶內    │              │              │
├──┼───┼─────────┼───────┼───────┤
│ 6  │李力貞│該詐騙集團成員於98│98年6 月12日下│由李力貞自己之│
│    │（併辦│年6 月12日，在雅虎│午1時30分許   │陽信商業銀行里│
│    │意旨書│奇摩拍賣網站上，佯│              │港分行帳號1081│
│    │誤載為│作賣家登載販售公仔│              │00000000000號 │
│    │李麗貞│之不實訊息，致吳士│              │帳戶於同分行實│
│    │）    │賢上網瀏覽後陷於錯│              │體自動櫃員機轉│
│    │      │誤而下標購買，並依│              │帳匯款1 筆，共│
│    │      │該等詐騙集團成員指│              │11,000元      │
│    │      │示，於右列匯款時、│              │              │
│    │      │地，匯款右列金額之│              │              │
│    │      │金錢至上開華南銀行│              │              │
│    │      │帳戶內            │              │              │
├──┼───┼─────────┼───────┼───────┤
│ 7  │甲○○│該詐騙集團成員於98│98年6月14日上 │由甲○○用網路│
│    │      │年6月13日，在露天 │午11時46分許  │ATM轉帳匯款1筆│
│    │      │拍賣網站上，刊登販│              │，共3,600元   │
│    │      │售『花蓮海洋公園門│              │              │
│    │      │票』之不實訊息，致│              │              │
│    │      │甲○○上網瀏覽後陷│              │              │
│    │      │於錯誤而下標購買，│              │              │
│    │      │並依該等詐騙集團成│              │              │
│    │      │員指示，於右列匯款│              │              │
│    │      │時、地，匯款右列金│              │              │
│    │      │額之金錢至被告合作│              │              │
│    │      │金庫大順分行帳戶內│              │              │
├──┼───┼─────────┼───────┼───────┤
│ 8  │丙○○│該詐騙集團成員於98│98年6月14日中 │由丙○○自己之│
│    │      │年6月14日，在露天 │午12時24分許  │安泰銀行帳號  │
│    │      │拍賣網站上，佯作賣│              │000-0000000000│
│    │      │家登載販售『LV縮口│              │9500號帳戶於超│
│    │      │包、大購物包、LV牛│              │商內實體自動櫃│
│    │      │皮子母包、GUCCI絲 │              │員機轉帳匯款1 │
│    │      │巾包』之不實訊息，│              │筆，共30,000  │
│    │      │致丙○○上網瀏覽後│              │元            │
│    │      │陷於錯誤而下標購買│              │              │
│    │      │，並依該等詐騙集團│              │              │
│    │      │成員指示，於右列匯│              │              │
│    │      │款時、地，匯款右列│              │              │
│    │      │金額之金錢至被告合│              │              │
│    │      │作金庫大順分行帳戶│              │              │
│    │      │內                │              │              │
├──┼───┼─────────┼───────┼───────┤
│9   │丁○○│該詐騙集團成員於98│98年6月14日晚 │由丁○○自己之│
│    │      │年6月13日，在不詳 │上8時許       │永豐銀行帳號  │
│    │      │拍賣網站上，佯作賣│              │000-0000-00000│
│    │      │家登載販售『      │              │000000000用網 │
│    │      │FUJIFILM FINEPIX  │              │路銀行玉山銀行│
│    │      │Z200FD數位相機』之│              │ATM轉帳匯款1筆│
│    │      │不實訊息，致丁○○│              │，共5,200元   │
│    │      │上網瀏覽後陷於錯誤│              │              │
│    │      │而下標購買，並依該│              │              │
│    │      │等詐騙集團成員指示│              │              │
│    │      │，於右列匯款時、地│              │              │
│    │      │，匯款右列金額之金│              │              │
│    │      │錢至被告合作金庫大│              │              │
│    │      │順分行帳戶內      │              │              │
├──┼───┼─────────┼───────┼───────┤
│10  │乙○○│該詐騙集團成員於98│98年6月10日中 │由乙○○於台北│
│    │      │年6月9日，在奇摩拍│午12時16分許  │富邦銀行ATM 轉│
│    │      │賣網站上，佯作賣家│              │帳匯款1筆，共 │
│    │      │登載販售『六福村門│              │5,000元       │
│    │      │票8張』之不實訊息 │              │              │
│    │      │，致乙○○上網瀏覽│              │              │
│    │      │後陷於錯誤而下標購│              │              │
│    │      │買，並依該等詐騙集│              │              │
│    │      │團成員指示，於右列│              │              │
│    │      │匯款時、地，匯款右│              │              │
│    │      │列金額之金錢至被告│              │              │
│    │      │合作金庫大順分行帳│              │              │
│    │      │戶內              │              │              │
└──┴───┴─────────┴───────┴───────┘

司法院資訊處製作；財團法人民間司法改革基金會備份。
